臺灣臺北地方法院民事判決
111年度訴字第330號
原      告  杜長青  



被      告  星空連盟有限公司

法定代理人  蔡鎮杰  

上列當事人間請求回復原狀等事件，本院於民國111年4月22日言
詞辯論終結，判決如下：
    主      文
被告應給付原告新臺幣壹佰參拾萬元，及其中新臺幣壹佰萬元自
民國一百一十年五月十四日起，其中新臺幣參拾萬元自民國一百
一十一年二月十七日起，均至清償日止，按週年利率百分之五計
算之利息。
訴訟費用由被告負擔。
本判決於原告以新臺幣肆拾參萬元供擔保後，得假執行。
    事實及理由
壹、程序方面：
一、按當事人得以合意定第一審管轄法院，為民事訴訟法第24條
    第1項前段所明定。兩造於金融合作借貸契約(下稱系爭契約
    )第8條第3項，約定就該等契約涉訟時，合意以本院為第一
    審管轄法院(見本院卷第19頁)，原告依上開契約之法律關係
    提起本件訴訟，依上規定，本院有管轄權，合先敘明。　
二、復按當事人喪失訴訟能力或法定代理人死亡或其代理權消滅
    者，訴訟程序在有法定代理人或取得訴訟能力之本人，承受
    其訴訟以前當然訴訟人，於得為承受時，應即為承受之聲明
    ；他造當事人，亦得聲明承受訴訟；當事人不聲明承受訴訟
    時，法院亦得依職權，以裁定命其續行訴訟，民事訴訟法第
    170條、第175條、第178條分別定有明文。查本件被告之法
    定代理人原為林智宏，於訴訟繫屬中之民國110年12月18日
    改選為蔡鎮杰，並於同年月23日變更登記，有該公司變更登
    記表、被告公司股東同意書各1份在卷可按（見本院卷第49-
    53頁），惟蔡鎮杰及原告均未為承受訴訟之聲明，經本院於
    111年2月11日裁定命蔡鎮杰為被告法定代理人之承受訴訟人
    以續行訴訟（見本院卷第63頁），是本件應列蔡鎮杰為被告
    之法定代理人。
三、再按訴狀送達後，原告不得將原訴變更或追加他訴，但擴張
    或減縮應受判決事項之聲明者，不在此限，民事訴訟法第25
    5條第1項第3款定有明文。經查，原告起訴時原聲明請求為
    ：被告應給付原告新臺幣(下同)130萬元，及自110年5月12
    日起至清償日止，按週年利率5％計算之利息（見本院卷第9
    頁），嗣於111年3月30日言詞辯論期日當庭變更利息起算日
    為：就其中100萬元自110年5月14日起，其中30萬元自起訴
    狀繕本送達翌日起，均至清償日止，按週年利率5％計算之利
    息（見本院卷第78頁），核屬應受判決事項之減縮，應予准
    許。
四、被告經合法通知，未於言詞辯論期日到場，核無民事訴訟法
    第386條所列各款情形，爰依原告之聲請，由其一造辯論而
    為判決。
貳、實體方面：
一、原告主張：兩造於110年5月11日簽訂系爭契約，原告於110
    年5月14日交付100萬元予被告，依系爭契約第3條第1項第1
    款約定分配紅利收益之方式為每3個月分配本金7.5％之收益
    ，共領取4次。原告領取2次收益後，被告應於110年11月14
    日分配第3次收益7萬5,000元，詎被告未依約給付，經原告
    定期催告給付未果，爰依民法第229條第1項、第254條及第2
    59條第2款規定，以本件起訴狀繕本之送達為解除系爭契約
    之意思表示，契約解除後，被告應返還原告交付之100萬元
    本金，及自交付時即110年5月14日起按週年利率5％計算之利
    息，另依系爭契約第4條第2項約定，系爭契約因可歸責於被
    告之事由提前終止，被告應給付30萬元懲罰性違約金。爰依
    系爭契約第4條第2項約定、民法第229條第1項、第254條及
    第259條第2款規定提起本訴等語，並聲明：㈠、如主文第1項
    所示；㈡、願供擔保，請准宣告假執行。
二、被告經合法通知，未於言詞辯論期日到場，亦未提出書狀作
    何聲明及陳述。
三、本件原告主張兩造於110年5月11日簽訂系爭契約，原告於11
    0年5月14日交付100萬元予被告，依系爭契約第3條第1項第1
    款約定分配紅利收益之方式為每3個月分配本金7.5％之收益
    ，共領取4次，原告領取2次收益後，被告應於110年11月14
    日分配第3次收益7萬5,000元，詎被告未依約給付，經原告
    定期催告未果等事實，業據提出與所述相符之金融合作借貸
    契約1份、被告斯時法定代理人林智宏簽發之150元本票影本
    1紙、台北法院郵局399號存證信函及回執各1份、110年5月1
    4日匯款單1張為證(見本院卷第15-29頁、第81頁、第89-91
    頁)，被告已於相當時期受合法通知，不於言詞辯論期日到
    場爭執，亦未提出書狀答辯供本院斟酌，依民事訴訟法第28
    0條第3項準用同條第1項規定視同自認，堪信原告主張為真
    實。
四、本院之判斷：
㈠、按「甲（即被告）、乙（即原告）雙方同意本金之淨利依下
    列比例計算分配：(1)收益分配方式乙方取得每一單位、12
    個月期間共計30％之本金收益（固定年利率）。分配方式為
    每3個月分配本金7.5%收益，共計領取4次，甲方同意採取預
    收/扣方式處理，乙方第一次匯款時扣除第一筆利息，爾後
    利息由甲方主動匯入乙方所提供之帳戶。契約期滿後乙方一
    次領回原始投入本金（本金匯入原始匯出帳戶）。」系爭契
    約第3條第1項第1款約定甚明（見本院卷第15頁）。另依民
    法第229條第1項、第254條規定，給付有確定期限者，債務
    人自期限屆滿時起，負遲延責任；債務人若遲延給付，債權
    人得定相當期限催告其履行，如於期限內不履行時，債權人
    得解除其契約。又契約解除時，當事人雙方回復原狀之義務
    ，除法律另有規定或契約另有訂定外，受領之給付為金錢者
    ，應附加自受領時起之利息償還之，民法第259條第2款亦有
    明文。經查，本件被告原應於110年11月14日給付原告第3期
    收益7萬5,000元，惟其遲延未給付，經原告以存證信函催告
    被告於3日內付款，該存證信函業於110年11月17日由被告收
    受，被告迄今仍未給付等情，有上開存證信函及回執各1份
    附卷可參（見本院卷第29頁、第89-90頁），從而，原告主
    張依民法第254條規定以本件起訴狀繕本之送達為解除系爭
    契約之意思表示（見本院卷第11頁），並依民法第259條第2
    款規定請求被告返還交付之本金100萬元、及自交付時即110
    年5月14日起算之法定利息，當屬有據。
㈡、再按「契約期間自甲方實際取得本金起算12個月終止。」、
    「因可歸責於甲方之事由至本契約提前終止者，甲方應給付
    乙方懲罰性違約金為本契約價金之比例30%。」此據系爭契
    約第2條第1項、第4條第2項前段約定明確（見本院卷第17頁
    ），足見倘雙方均依約履行，系爭契約之存續期間應為110
    年5月14日起至111年5月13日止。惟查，本件因被告未遵期
    給付第3期收益金，致系爭契約關係提前於110年11月17日解
    消，屬因可歸責於被告之事由所致。則原告依系爭契約第4
    條第2項前段約定，另請求被告給付懲罰性違約金30萬元【
    計算式：100萬元×30%＝30萬元】，亦有理由。
㈢、末按給付無確定期限者，債務人於債權人得請求給付時，經
    其催告而未為給付，自受催告時起，負遲延責任。又遲延之
    債務以支付金錢為標的者，債權人得請求依法定利率計算之
    遲延利息，民法第229條第1項、第233條第1項分別定有明文
    。查本件被告給付懲罰性違約金30萬元之債務屬金錢之債，
    且兩造未約定給付期限，則原告請求自本件起訴狀繕本送達
    被告翌日即111年2月17日（見本院卷第71頁送達回證）起至
    清償日止，按週年利率5%計算之遲延利息，自無不合。
五、綜上所述，原告依民法第229條第1項、第254條、第259條第
    2款規定、系爭契約第4條第2項前段約定，請求被告給付如
    主文第1項所示，為有理由，應予准許。又其陳明願供擔保
    ，請准宣告准為假執行，核無不合，爰酌定相當擔保金額准
    許之。
六、訴訟費用負擔之依據：民事訴訟法第78條。 
中　　華　　民　　國　　111 　年　　4 　　月　　29　　日
                  民事第五庭    法　官　蔡牧容
以上正本係照原本作成。
如對本判決上訴，須於判決送達後20日內向本院提出上訴狀。如
委任律師提起上訴者，應一併繳納上訴審裁判費。
中　　華　　民　　國　　111 　年　　4 　　月　　29　　日
                                書記官　周芳安